臺灣板橋地方法院刑事判決　　　　　　　99年度訴字第2632號
公　訴　人　臺灣板橋地方法院檢察署檢察官
被　　　告　邱英哲
選任辯護人　王淑琍　律師
上列被告因強盜等案件，經檢察官提起公訴（99年度偵字第1856
2 號），本院判決如下：
    主  文
邱英哲竊盜，累犯，處有期徒刑陸月。又竊盜，累犯，處有期徒
刑陸月。又意圖為自己不法之所有，攜帶兇器，以強暴至使不能
抗拒，而取他人之物，累犯，處有期徒刑伍年陸月，菜刀壹把沒
收。又竊盜，累犯，處有期徒刑陸月。又意圖為自己不法之所有
，而搶奪他人之動產，累犯，處有期徒刑壹年貳月。又竊盜，累
犯，處有期徒刑陸月。應執行有期徒刑捌年，菜刀壹把沒收。
    事  實
一、邱英哲前於民國（下同）97年間，因竊盜等案件，經本院判
    處有期徒刑8 月、5 月、拘役50日確定，並定其應執行有期
    徒刑11月，自97年11月13日起算執行，至98年12月1 日執行
    完畢，竟仍不知悛悔，復基於意圖為自己不法所之各別犯意
    ，先後於99年6 月27日15時許、15時30分許、20時許及99年
    6 月28日6 時39分許，分別在新北市○○區○○路319 巷口
    （按台北縣自99年12月25日起改制為直轄市新北市）、中和
    區○○路37巷口、中和區○○路95號前及中和區○○路36巷
    5 號前，竊得陳淑寬、蕭國隆、司徒玉葉及涂進龍所有停放
    在各該處之MVC-150 號、FUU-537 號、ARC-927 號及KFH-33
    6 號機車各乙輛，供己當時代步之用。
二、邱英哲復於99年6 月27日16時許，攜帶客觀上足以對人之生
    命、身體構成危害之兇器菜刀乙把，騎用上開竊得之FUU-53
    7 號機車行經新北市○○區○○路二段161 巷時，因見鄧瑞
    甘乙人獨自下車，左手提著袋子，右手拿著雨傘，右肩斜背
    著乙只皮包（按內有現金及證件）走進161 巷內，認有機可
    趁，即基於為自己不法所有之意圖，先將上開機車停放在上
    開161 巷口處，再持上開菜刀尾隨鄧瑞甘進入巷內，趁鄧瑞
    甘持鑰匙面對其住處樓下欲開啟大門進入時，站在鄧瑞甘身
    後，以右手持上開菜刀押在鄧瑞甘之脖子處，並對鄧瑞甘說
    「我只要錢而已」之強暴手段，至鄧瑞甘陷於不能抗拒後，
    而動手取走鄧瑞甘右肩斜背的上開皮包乙只，再以右手持上
    開菜刀及左手拿著上開乙只皮包轉身自巷內跑出，並立即跨
    坐上其停放在上開巷口處之上開機車，發動上開機車欲離去
    上開現場，惟遭隨即自上開巷內追出之鄧瑞甘拉住經邱英哲
    放在其腿上之上開皮包不放，雙方隨之發生拉扯（按鄧瑞甘
    並因之受有右腿及左膝蓋擦傷之傷害，惟傷害部分未據告訴
    ），後仍經鄧瑞甘搶回上開皮包，邱英哲始騎用上開機車逃
    離上開現場。嗣邱英哲因另涉毒品案件，經警於99年6 月29
    日23時15分許到其新北市○○區○○路311 號3 樓住處內實
    施搜索而發覺其上開犯罪前，先行向警員陳建材陳述上開犯
    罪經過，再經警於翌（30）日0 時5 分許，帶同邱英哲返回
    其上開住處扣得其當時所穿著之黃色POLO上衣、花色短褲及
    JUMP牌粉紅色雨衣各乙件，邱英哲並於事後接受本院之審判
    。
三、邱英哲另於99年6 月27日21時46分許，在新北市○○區○○
    路49號前，趁許雅棣未及防備之際，騎用上開竊得之ARC-92
    7 號機車自後加速接近許雅棣，再伸手搶走許雅棣肩背之乙
    只皮包（按內有金融卡、信用卡、駕駛執照、身分證、教師
    證、健保卡及現金新臺幣2000餘元）得手，並致許雅棣跌倒
    因之受有左肘、左髖、大腿及左胸壁挫傷之傷害（惟傷害部
    分未據告訴）。
四、案經新北市政府警察局中和第一分局報請臺灣板橋地方法院
    檢察署檢察官偵查起訴。
    理  由
一、訊據被告邱英哲固坦承上開事實一、三、之全部犯行不諱及
    於上開事實二、之時地動手搶走被害人鄧瑞甘肩背之上開皮
    包乙只，惟矢口否認上開事實二、之犯行，辯稱：伊當時所
    持用之菜刀係塑膠材質之假菜刀，且伊有對鄧瑞甘說伊只要
    錢，當時鄧瑞甘愣一下，伊才搶走上開皮包，伊所為尚不至
    使鄧瑞甘陷於不能抗拒，伊係趁鄧瑞甘不及反應，而搶奪上
    開皮包，並非強盜云云。經查：
  (一)上開事實一、之四件竊盜及三、之乙件搶奪犯行，業據被告
    於本院審理時坦承不諱，核與被害人陳淑寬、蕭國隆、司徒
    玉葉，涂進龍及許雅棣5 人於警詢中指述之情節，均相符合
    ，復有上開MCV-15 0號、FUU- 537號、KFH-336 號機車之贓
    物認領保管單各乙紙及被告竊取上開ARC-927 號機車之失竊
    位置標示圖乙紙現及現場監視器錄影翻拍照片6 紙、被告竊
    取上開KFH-336 號機車時之現場監視器錄影翻拍照片3 紙及
    搶奪被害人許雅棣財物前之現場監視器翻拍照片4 紙，在卷
    可稽，足堪認定。
  (二)被告另於99年6 月27日16時許，騎用上開竊得之FUU-537 號
    機車行經新北市○○區○○路二段161 巷，在被害人鄧瑞甘
    乙人獨自下車，左手提著袋子，右手拿著雨傘，右肩斜背著
    一個皮包走進161 巷內時，先將上開機車停放在161 巷口處
    ，以右手持著上開類似刀子之硬物，尾隨被害人鄧瑞甘進入
    巷內，數十秒後，再以右手持上開刀子及左手拿著被害人鄧
    瑞甘所有上開皮包自巷內跑出，並立即跨坐上其停放在上開
    巷口處之上開機車上，發動上開機車欲離去上開現場，惟遭
    隨即自上開巷內追出之被害人鄧瑞甘拉住經被告放在腿上之
    上開皮包不放，雙方隨之發生拉扯（按被害人鄧瑞甘並因之
    受有右腿及左膝蓋擦傷之傷害，惟傷害部分未據告訴），後
    仍經被害人鄧瑞甘搶回上開皮包，被告始騎用上開機車逃離
    上開現場等情，業據被告於本院審理時所不否認在卷，並核
    與被害人鄧瑞甘此部分證述之情節相符，且被告此部分之犯
    行經過，經本院當庭勘驗上開案發現場之監視器錄影光碟，
    亦與「本件光碟內共有8 個影像檔案播放程式，8 個影像檔
    案中，有二個檔案無畫面，其餘6 個監視畫面係分別以不同
    角度之鏡頭拍攝，並無聲音，時間均自99年6 月27日16時開
    始，結束時間為同日16時08分31秒，時間總共長度約8 分31
    秒。本件被告、被害人鄧瑞甘出現之時間約自16時01分10秒
    （鏡頭12）開始至約16時02分57秒（鏡頭24）止，共約1 分
    47秒。由鏡頭21之畫面可以看出被害人走入巷內時（約在16
    時01分24秒左右），是右手持雨傘，右肩斜揹著系爭皮包（
    以由右往左方式斜背），左手另持一個袋子，而被告走入巷
    內時（約在16時02分00秒左右），左手是空手，至於右手有
    無手持物品則因拍攝角度關係難以判斷。由鏡頭24之畫面可
    以看出被告自前開巷子跑出時（約在16時02分26秒左右），
    其右手持著外觀類似刀子之硬物，左手持著系爭皮包，被告
    坐上機車後，被害人約自16時02分30秒左右開始拉系爭皮包
    ，約於16時02分39秒左右，將其所有之系爭皮包自被告手中
    （被告應是以左手臂勾住系爭皮包之揹帶，或是以左手抓住
    皮包之揹帶）搶回。經擷取列印監視畫面照片共39張，並附
    註說明如」之勘驗結果一致，亦堪認定。
  (三)雖被告辯稱其右手當時所持之物為一「塑膠材質菜刀」，且
    當時曾抵住被害人鄧瑞甘時，曾說「我只要錢而已」，是被
    害人自己一時愣掉，其才趁被害人鄧瑞甘一時「不及防備」
    ，而搶走上開皮包乙只，其並未使被害人鄧瑞甘陷於不能抗
    拒而強盜財物云云。惟被告於警詢中不僅供承上開乙把菜刀
    係其自中和連城路住處廚房內拿出，犯後經其丟棄在住處附
    近之水溝，已經找不到等語（見偵查卷第8 、9 頁）明確，
    且被告於上開時地右手持以行搶被害人鄧瑞甘上皮包之硬物
    ，為一具相當長度之金屬菜刀乙把乙節，亦據被害人鄧瑞甘
    於本院審理時證述綦詳（見本院卷99年11月24日審判筆錄）
    ，而上開乙把硬物既經被告於行搶上開皮包時押在被害人鄧
    瑞甘之脖子上，顯已接觸到被害人鄧瑞甘之身體，則衡諸常
    情，塑膠與金屬材質之觸感（諸如溫度、材質之感覺）均有
    不同，被害人鄧瑞甘於上開時地不僅已能明顯感覺出上開乙
    把硬物確為一「家庭廚房用之菜刀」，而被害人鄧瑞甘身為
    一家庭主婦，以從事家庭事務為其日常工作，是被害人鄧瑞
    甘上開所述，顯堪採信，且被告當時右手所持上開乙把硬物
    ，經本院當庭勘驗上開案發現場之監視錄影光碟後，亦確認
    其為一「類似刀子之硬物」，則被告於上開時地行搶被害人
    鄧瑞甘上開皮包時，以右手所持押在被害人鄧瑞甘脖子處之
    硬物，應確屬一金屬材質，並具相當長度之家庭用菜刀，至
    為顯然。被告此部分所辯，顯係其事後卸責之詞，不足採信
    。
  (四)至於被告於上開時地持上開乙把菜刀行搶被害人鄧瑞甘時，
    不僅係自後趁被害人鄧瑞甘不注意時，先將上開菜刀押在其
    脖子處，再對被害人鄧瑞甘說「我只要錢而已」，顯見其目
    的均在行搶被害人鄧瑞甘身上之財物，並希望被害人鄧瑞甘
    不要做出任何反抗或呼救，已堪認定，而被害人鄧瑞甘當時
    確有「一時愣住」之反應，雖據被害人鄧瑞甘於本院審理時
    證述在卷，惟被害人鄧瑞甘乃一女子，且在毫不知情之狀況
    下，遭被告自身後持上開乙把菜刀押在其脖子處，被害人鄧
    瑞甘當下會有「一時愣住」之反應出現，乃屬一般人情事理
    之常，被告以被害人鄧瑞甘上開反應之情，而執以做為其當
    時所為，並未使被害人鄧瑞甘陷於不能抗拒之抗辯云云，亦
    顯與上開事實及一般事理有違，自不足為有利被告認定之依
    據，至為灼然。
  (五)綜上所述，被告於上開時地攜帶上開金屬並具相當長度之菜
    刀硬物乙把，趁被害人鄧瑞甘不注意，自後押在其脖子處，
    並對被害人鄧瑞甘說「我只要錢而已」等語，顯屬對被害人
    鄧瑞甘施用強暴之不法手段，並已至被害人鄧瑞甘因之陷於
    不能抗拒之境，被告趁此情況動手取走被害人鄧瑞甘身上所
    斜背上開皮包得手，顯已該當刑法第330 條第1 項加重強盜
    罪之構成要件，至為顯然。被告上開事實一、至三、之全部
    犯行均臻明確，應予依法論科。
二、查上開菜刀乙把，為金屬硬物，並具相當之長度，在客觀上
    顯足以對人之生命、身體構成危害，應屬兇器之一種，核被
    告上開事實一、4 次所為，均係犯刑法第320 條第1 項之竊
    盜罪；上開實二、所為，係犯刑法第330 條第1 項之意圖為
    自己不法之所有，攜帶兇器，以強暴至使不能抗拒，而取他
    人之物罪；上開事實三、所為，則係犯刑法第325 條第1 項
    之意圖為自己不法之所有，而搶奪他人之動產罪。被告就其
    所犯上開加重強盜之犯行，在警員陳建材因偵查其另涉毒品
    案件，於99年6 月29日23時15分許前往其新北市○○區○○
    路311 號3 樓住處內實施搜索而發覺其此部分犯罪前，先行
    向警員陳建材陳述上開犯罪經過，並經警再於翌（30）日0
    時5 分許，帶同被告返回其上開住處扣得其當時所穿著之黃
    色POLO上衣、花色短褲及JUMP牌粉紅色雨衣各乙件等情，業
    據被告供述在卷，並據證人即警員陳建材於本院審理時證述
    之情節相符（見本院卷99年11月24日審判筆錄），足堪採信
    ，被告復於事後接受本院之審判，已符刑法第62條前段規定
    「自首」之要件，爰依該條之規定，就被告此部分犯罪減輕
    其刑。被告就所犯上開6 罪間，其犯意各別，行為不同，應
    予分論併罰。被告前於97年間，因竊盜等案件，經本院判處
    有期徒刑8 月、5 月、拘役50日確定，並定其應執行有期徒
    刑11月，自97年11月13日起算執行，至98年12月1 日執行完
    畢，此有被告之臺灣高等法院被告前案紀錄表乙份可佐，其
    復於5 年內，故意再犯有期徒刑以上之上開各罪，為累犯，
    應依刑法第47條第1 項之規定，均加重其刑，並就上開加重
    強盜罪部分，依法先加後減之。爰審酌被告上開6 件犯罪之
    動機、目的、手段、對被害人鄧瑞甘、許雅棣2 人所生之危
    害及其犯罪後之態度等一切情狀，處如主文所示之刑，再定
    其應執行之刑，以資懲儆。至於檢察官以被告有多次前科，
    顯有犯罪習慣，請本院依法諭知被告強制工作云云，惟被告
    所犯上開事實一、至三、之6 次犯罪之時間、地點均屬緊接
    ，並有密切之方法目的、原因結果關係，與竊盜犯贓物犯保
    安處分條例第3 條第1 項所規定「有犯罪之習慣」及刑法第
    90條第1 項所規定「有犯罪之習慣或因遊蕩或懶惰成習而犯
    罪」之構成要件，均有未合，而被告上開犯罪已經本院依法
    論罪科刑，並定其應執行之刑在案，應能收懲治被告上開犯
    罪之效，自無就被告上開6 件犯罪，另依竊盜犯贓物犯保安
    處分條例或刑法之規定，諭知其於刑前令入勞動場所強制工
    作之必要，附此敘明。
三、上開菜刀乙把，為被告所有供上開犯罪所用之物，業據本院
    認定在卷，雖未據扣押在案，復無法證明其已滅失不存，自
    仍應依刑法第38條第1 項第2 款之規定，宣告沒收之。至於
    扣案之上開黃色POLO上衣、花色短褲及JUMP牌粉紅色雨衣各
    乙件，因均非被告直接供上開強盜所使用之物，復均非屬違
    禁物，自無庸對其等宣告沒收，附此敘明。
據上論斷，應依刑事訴訟法第299 條第1 項前段，刑法第320 條
第1 項、第325 條第1 項、第330 條第1 項、第47條第1 項、第
62條前段、第51條第5 款、第38條第1 項第2 款，刑法施行法第
1條 之1 第1 項、第2 項前段，判決如主文。
本案經檢察官吳孟竹到庭執行職務。
中    華    民    國   100    年    2     月    10    日
                刑事第六庭    審判長法  官  戴嘉清
                                    法  官  王瑜玲
                                    法  官  林晏鵬
以上正本證明與原本無異
如不服本判決應於送達後10日內向本院提出上訴狀
                                    書記官  陳映孜
中    華    民    國   100    年    2     月    10    日
附錄法條全文：刑法第320條、第325條、第330條
中華民國刑法第320條
（普通竊盜罪、竊佔罪）
意圖為自己或第三人不法之所有，而竊取他人之動產者，為竊盜
罪，處5  年以下有期徒刑、拘役或 5 百元以下罰金。
意圖為自己或第三人不法之利益，而竊佔他人之不動產者，依前
項之規定處斷。
前二項之未遂犯罰之。
中華民國刑法第325條
（普通搶奪罪）
意圖為自己或第三人不法之所有，而搶奪他人之動產者，處 6
月以上 5 年以下有期徒刑。
因而致人於死者，處無期徒刑或 7 年以上有期徒刑，致重傷者
，處 3 年以上 10 年以下有期徒刑。
第 1 項之未遂犯罰之。
中華民國刑法第330條
（加重強盜罪）
犯強盜罪而有第 321 條第 1 項各款情形之一者，處 7 年以上
有期徒刑。
前項之未遂犯罰之。